臺灣臺北地方法院民事裁定　　　　　　100年度事聲字第121號
異　議　人
即　債權人　萬泰商業銀行股份有限公司
法定代理人　盧正昕
代　理　人　陳勇全
異　議　人
即　債權人　匯豐(台灣)商業銀行股份有限公司
法定代理人　李鐘培
代　理　人　蔡智明
相　對　人
即　債務人　王明莉
代　理　人　林孜俞律師
上列當事人就債務人王明莉聲請消費者債務清理事件，對更生方
案提出異議，本院裁定如下：
    主  文
異議駁回。
異議費用由異議人負擔。
    理  由
一、按債務人有薪資、執行業務所得或其他固定收入，法院認更
    生方案之條件公允者，得不經債權人會議可決，逕依債務人
    之聲請或依職權以裁定認可更生方案，消費者債務清理條例
    （下稱消債條例）第64條第1項定有明文。又債務人之更生
    方案應否准許，係以是否公允為斷，而所謂公允，應審酌債
    權人與債務人之利益衡平、債務人之償債能力與清償誠意以
    及社會公益等因素為綜合判斷，非以還款成數為絕對標準。
    另當事人對於司法事務官處理事件所為之終局處分，得於處
    分送達後10日之不變期間內，以書狀向司法事務官提出異議
    ；司法事務官認前項異議有理由時，應另為適當之處分；認
    異議為無理由者，應送請法院裁定之；法院認第1項之異議
    為有理由時，應為適當之裁定；認異議為無理由者，應以裁
    定駁回之，此項規定於更生或清算之程序準用之，民事訴訟
    法第240條之4第1、2、3項及消債條例第15條分別定有明文
    。
二、本件異議人異議意旨略以：按消債條例規定是為調整債務人
    與債權人其及利害關係人之權利義務關係，保障債權人之公
    平受償等目的觀之，於評估債務人是否有不能清償或履行原
    協商方案是否顯有重大困難時，非可由債務人任意主張其基
    本生活費用數額，至於債務人之收入，應評估並考量債務人
    自身具有之勞動能力可賺取薪資，不應僅依債務人目前短期
    收入評估其償還能力，否則反將影響債權人公平受償之權益
    。本件債務人前申辦現金卡時，擔任托兒所老師，每月薪資
    所得達新臺幣（下同）37,000元，詎今驟降為18,000元，遠
    低於過去平均薪資水準，其收入恐有低估之虞；又本件債務
    人陳報其每月必要支出明細包含受其托顧幼兒之膳食費及文
    具書籍等雜費計5,000元，然其聲請更生時，其每月收取托
    育費用不含該幼兒之膳食等雜費，況依臺北市托育酬勞行情
    顯示，托育酬勞均未將該受託幼兒之膳食及其他雜項費用包
    含在內，係由委託父母自行提供或貼補現金請保母準備，故
    債權人認為債務人每月必要支出應將該費用扣除，每月可多
    清償5,000元，清償成數將提高至37. 91％，又債務人之父
    雖年邁多病在臥，需聘僱看護照顧，但其父每月領取退休俸
    ，則其所列扶養費4,217元是否合理？，為此，爰請求廢棄
    原更生認可裁定等語。
三、經查：
  (一)本件債務人聲請更生，前經本院以98年度消債抗字第21號裁
    定准予更生後，本院司法事務官依據消債條例第64條第1項
    規定，審酌債務人與其母共同照顧3名幼兒，每月有固定托
    育費用收入，且提出認可更生方案為每月為1期，每期清償
    金額為8,400元，分96期清償，自認可更生方案裁定確定之
    翌日起為8年，清償總額為806,400元，償還成數為23.77％
    ，又核以債務人提出收入資料，債務人與其母共同在家照顧
    3名幼兒總收入為54,000元，因照顧者為二人，收入平分，
    債務人每月收入以27,000元認列。另債務人每月生活費用約
    18,616元，其收入扣除必要生活費用後之餘額，已全部用以
    清償債務，復無事證足認有消費者債務清理條例第64條第2
    項各款法院不得逕為更生方案裁定認可之情事，以該更生方
    案之條件公允、適當、可行，故不經債權人會議可決，逕依
    該條例第64條第1項裁定認可，洵屬有據。
  (二)異議人雖爭執債務人收入低估云云，然債務人否認其曾月入
    37,000元，此固經債權人提出債務人填寫其職業為托兒中心
    老師、年收入45萬元之現金卡申請書為證，然此申請書為債
    務人自行填寫書面，其是否果有該等收入，尚容有疑，況系
    爭申請書係於92年間填寫，縱債務人於當時確有此等收入，
    亦無從推論其現今亦可賺取此等收入，而本院99年度執消債
    更字第29號更生方案認可裁定認定債務人每月收入為27,000
    元，核屬一般人之正常薪資範圍，異議人又未能提出其他證
    據證明債務人可以獲取更高薪資，卻故意不賺得該薪資等情
    ，則債權人憑空臆測債務人收入低估云云，並無理由。
  (三)異議人另爭執債務人每月必要支出中，受其托顧幼兒之膳食
    費及文具書籍等雜費計5,000元之費用非屬必要云云，亦為
    債務人所否認，而依異議人提出保母托育費之給付行情表記
    載：「以臺北市父母每日托育10小時左右計算，每月費用為
    14,000元至17,000元之間，....通常6個月以上應幼兒應添
    加副食品，....可由家長自行提出或由保母準備，如由保母
    準備應貼補現金1,000元左右」等語，則依該行情表內容，
    債務人所收托育費用尚合於一般行情；且一般托育之6個月
    以上嬰幼兒確有添加副食品之必要，又以嬰幼兒由保母托育
    時間多長達10小時左右，保母為其遊戲、學習必要，為之準
    備畫筆、紙張、玩具等設備，核屬常情，債務人所列計數額
    也未逾合理範圍，參以依債務人提出其所託育幼兒家長出具
    證明書亦記載：「....每月托育費用為一萬八千元，內含幼
    兒之膳食、文具等雜費」等語，核與債務人上揭主張相符，
    異議人又未能具體陳明債務人上開主張有何不實之處，堪信
    債務人主張其為托育幼兒，有按月支出幼兒之膳食費及文具
    書籍等雜費5,000元之必要等情為真。
  (四)另依債務人陳報其父親每月扶養費用12,653元，包含膳食費
    4,500元、看病交通費2,880元、房屋租金4,600元、電費400
    元、瓦斯費200元、電話費100元，未包括其父之醫療及看護
    費用；而異議人既不爭執債務人之父年邁多病在臥，需聘僱
    看護照顧乙情，則債務人主張其父以所領取退休俸支付醫療
    及看護費用等情，應信為真。且以債務人另有兄弟2人，其
    負擔其中1/3扶養費，亦符規定，異議人主張該扶養費負擔
    不合理云云，核無可採。而依債務人列記支出明細計算，其
    個人生活必須費用合計僅9,399元，其餘為業務所需及扶養
    費，其個人生活費用已低於臺北市最低生活標準，亦可認債
    務人已盡力將個人每月所得扣除必要支出後之餘額用於清償
    債務，所列費用均屬必要而無奢侈、浪費情事。揆諸消債條
    例之立法目的，非但係使債務人得透過更生程序清償債務、
    重建其經濟生活，亦保障債務人於更生方案履行期間內能保
    有符合人性尊嚴之最低基本生活，審酌原裁定認可之更生方
    案確實平衡考量相對人收支情況與各債權人權益，雖清償比
    例僅佔整體債務23.77％，仍堪認其確已善盡個人最大努力
    與誠信而為清償，是以，考量異議人與相對人之利益衡平、
    相對人之償債能力與清償誠意及社會公益等因素，難謂原裁
    定認可相對人之更生方案有欠公允。
四、綜上所述，原裁定斟酌相對人所提更生方案之條件核屬公允
    、適當、可行，復查無相對人有何消債條例63條或第64條第
    2項所定不應認可之消極事由存在，逕依該條例第64條第1項
    裁定認可相對人所提更生方案，核無不合，異議人指摘原裁
    定不當，聲明異議，求予廢棄原裁定，為無理由，應予駁回
    。
五、依消費者債務清理條例第15條、民事訴訟法第240條之4第3
    項，裁定如主文。
中    華    民    國   100    年    6     月    29    日
              民事第二十一庭法      官  管靜怡
以上正本係照原本作成。
如不服本裁定應於送達後10日內向本院提出抗告狀，並繳納抗告
費新臺幣1,000元。
中    華    民    國   100    年    6     月    29    日
                            書  記  官  蔡宜婷